台灣高等法院刑事判決　　　　　　　　　　　　　九十一年度交上訴字第一一八號
　　上　訴　人　臺灣板橋地方法院檢察署檢察官
　　上　訴　人
　　即　被　告　甲○○
　　選任辯護人　陳松鈴
右上訴人，因過失致死案件，不服臺灣板橋地方法院，九十一年度交訴字第五三號，
中華民國九十一年六月四日第一審判決（起訴案號：台灣板橋地方法院檢察署九十一
年偵字第一五八四號），提起上訴，本院判決如左：
    主  文
原判決撤銷。
甲○○從事業務之人，因業務上之過失致人於死，處有期徒刑壹年。
    事  實
一、甲○○受僱於千達批發有限公司擔任送貨司機，為從事駕駛業務之人。其於民國
    九十年十月三十一日上午五時三十分許，駕駛車號ＲＫ－四三五三號自用小客貨
    車，由臺北縣永和市往新店市方向，沿臺北縣中和市○○街行駛，行經臺北縣中
    和市○○街三二○號前交岔路口時，應依道路交通安全規則第一百零三條之規定
    ，注意汽車行近行人穿越道前，應減速慢行，遇有行人穿越時，無論有無交通警
    察指揮或號誌指示，均應暫停讓行人先行通過，而當時天候為雨、晨光、道路舖
    裝柏油、路面濕潤、無缺陷、無障礙物、視距良好，無不能注意之情事，竟未減
    速慢行及禮讓行人先行，猶以時速五十公里以上速度行駛，致撞擊由行人穿越道
    橫越馬路之行人張有寬。甲○○肇事後，停留於現場，在職司偵查犯罪之警察知
    悉其犯肇事人之前，主動自承為汽車駕駛人，而接受調查。張有寬雖經送醫急救
    ，終因車禍導致顱內、胸內出血，於九十年十月三十一日上午九時四十一分死亡
    。
二、案經臺灣板橋地方法院檢察署檢察官相驗後自動檢舉偵查起訴。
    理  由
一、訊據上訴人即被告甲○○矢口否認過失致人於死犯行，辯稱：伊不是業務過失致
    撞死被害人張有寬，伊當時在紅綠燈下有減速，伊過了斑馬線，斑馬線後面有電
    線桿，被害人突然跑出來，伊剎車不及，是撞到的時候才踩急剎車云云。經查：
  (一)被告於1.九十年十月三十一日於警訊中供稱：九十年十月三十一日五時三十分，
    在中和市○○街三二０號前，伊當時由安樂路往景新街行駛，有一民眾跑步過馬
    路，造成車禍；伊發現行人時約五公尺，伊就剎車；伊當時車速五十公里（詳見
    相字卷第四頁反面）。2.同日續於警訊中供稱：．．．當時從景新街、興南路口
    用跑的出來一個人，伊來不及剎車，撞到人後汽車一樣往前滑行，導致行人彈出
    （詳見相字卷第六頁反面）。3.同日於偵查中供稱：伊受雇於千達有限公司，從
    事司機業務，幫公司送貨；伊是請女朋友打電話通知警方（詳見相字卷第二六頁
    反面、二七頁）。4.九十一年五月二十一日於原審供稱：當時路邊沒有障礙物，
    當時伊的視線很清楚，當時突然間有人跑出來，所以伊剎車不及，伊是過了斑馬
    線，在紅綠燈下撞到死者（詳見原審卷第十九頁、二十頁）。
  (二)肇事路段行車速限為四十公里；事故發生後之現場被告所駕駛之車輛後輪距景新
    街路口靠近新店方向之號誌燈約有三．一七公尺、距路邊約有四．二公尺，而被
    害人躺臥地點，距被告駕駛車輛靜止位置約有六．二公尺，此有道路交通事故調
    查報告表在卷可憑（見相字卷第十一頁）。再臺北縣中和市○○街靠新店方向路
    口，即為行人穿越道，此觀諸道路交通事故調查報告表及現場照片即明（見相字
    卷第十一頁、二一頁）。又被告所駕駛車輛之擋風玻璃右方龜裂較嚴重，有車輛
    照片二幀可佐（見相字卷第二三頁）。另當時天候為雨、晨光、道路舖裝柏油、
    路面濕潤、無缺陷、無障礙物、視距良好，有上揭道路交通事故調查報告書一件
    可稽。
  (三)被害人因本件車禍造成顱內、胸內出血，於九十年十月三十一日上午九時四十一
    分死亡，此有臺灣板橋地方法院檢察署相驗屍體證明書、勘驗筆錄、驗斷書各一
    件可證（見相字卷第二五頁、第三七頁、四七至五一頁）。
  (四)按一般駕駛人在行進中，突然發現危險情況後即刻採取剎車措施，車輛必須空走
    ０．七─０．八秒才能產生剎車之效果，此有交通部運輸研究所90．04．24運安
    字第九００００二五六九號函可考（見本院卷第七八之一頁）。
  (五)被告肇事後，停留於現場，在職司偵查犯罪之警察知悉其犯肇事人之前，主動自
    承為汽車駕駛人，而接受調查，此亦有臺北縣政府警察局涉嫌人是否自首調查表
    一件可憑（見相字卷第九頁）。
  (六)本件車禍被告駕車超速，於人行穿越道上撞擊被害人為肇事原因，此亦有臺灣省
    臺北縣區車輛行車事故鑑定委員會鑑定意見書一件附卷可參（見相字卷第五四至
    五六頁）。
  (七)綜上：依被告右揭所供其受雇於千達有限公司從事司機業務幫公司送貨，可見被
    告係從事駕駛業務之人。再依被告右開所稱其當時車速約時速五十公里，顯見被
    告當時係超速行駛。又依被告右揭自承當時車速約五十公里，其發現行人時約五
    公尺，其就剎車等語，準此換算每秒行進約達十三．八八公尺，倘以被告發現行
    人而踩剎車，車輛必須空走０．七─０．八秒才能產生剎車之效果，依此換算，
    則被告所駕駛之車輛約可行進九．七一至一一．一０公尺才會產生剎車之效果，
    再扣除車輛實際靜止位置距路口約有三．一七公尺，則表示被告在距離路口約六
    ．五四至七．九三公尺左右即因見被害人而開始反應煞車。至被告所辯其發現行
    人時約五公尺，其就踩剎車等語，此雖與上揭六．五四至七．九三公尺之實際距
    離略有出入，惟被告所稱約五公尺，顯係就其當時發現被害人時之距離粗略估計
    所得。另依被告右揭供稱當時從景新街、興南路口用跑的出來一個人，其撞到人
    後汽車一樣往前滑行，導致行人彈出等語，並參酌臺北縣中和市○○街靠新店方
    向路口，即為行人穿越道，足徵被害人應係在行人穿越道上遭被告所駕駛之車輛
    撞到而彈出。蓋被害人既從景新街、興南路口出來，被害人要穿越道路，衡情自
    會直接走在其面前之行人穿越道，被害人顯無先行繞離行人穿越道後再行穿越道
    路之理；況被告所駕駛之車輛若係在通過行人穿越道後，才發現被害人跑出來，
    並立即踩剎車，依上揭發現行人而踩剎車，車輛必須空走０．七─０．八秒才能
    產生剎車之效果，則被告所駕駛之車輛約可行進九．七一至一一．一０公尺才會
    產生剎車之效果，是被告所駕駛之車輛實際靜止位置自不可能距路口僅有約三．
    一七公尺。據上，足徵被告所辯其非在行人穿越道上撞到被害人云云，顯係避重
    就輕之詞，不足採信。本件事實已臻明確，被告聲請傳訊證人林詩雨、林詩涵，
    自無必要，併此敘明。
  (八)綜合上揭各節所述，本件車禍係被告駕車超速，於人行穿越道上撞擊被害人為肇
    事原因，右揭臺灣省臺北縣區車輛行車事故鑑定委員會鑑定意見亦同此認定，足
    見被告駕車行經行人穿越道，並未減速慢行，且未禮讓行人，而依當時之情況，
    被告並無不能注意之情事，竟疏於注意，撞擊被害人，致被害人死亡，是被告之
    過失行為與被害人死亡之間，具有相當因果關係。本件事證明確，被告過失犯行
    洵堪認定，自應依法論科。
二、按汽車駕駛人駕駛汽車行近行人穿越道前，應減速慢行，遇有行人穿越時，無論
    有無交通警察指揮或號誌指示，均應暫停讓行人先行通過，道路交通安全規則第
    一百零三條定有明文。被告違反此規定而肇事，核其所為，係犯刑法第二百七十
    六條第二項之業務過失致死罪。又被告駕駛車輛，行經行人穿越道不依規定讓行
    人優先通行，因而致人死亡，應依道路交通管理處罰條例第八十六條第一項之規
    定，加重其刑。被告肇事後，停留於現場，在職司偵查犯罪之警察知悉其犯肇事
    人之前，主動自承為汽車駕駛人，而接受調查，自符合自首要件，爰依刑法第六
    十二條前段之規定，減輕其刑，並依法先加後減。本件車禍係於九十年十月三十
    一日上午五時三十分許，在台北縣中和市○○街三二０號前發生，原審認係在九
    十年十月三十日上午五時三十分許，在台北縣永和市○○街三二０號前發生，是
    原審就車禍發生之時間及地點之認定均有違誤。檢察官上訴指摘原審判決量刑太
    輕暨被告上訴否認犯行，雖均無理由，惟原審判決既有上揭可議之處，自無可維
    持，應由本院撤銷改判。爰審酌被告為從事駕駛業務之人，輕率不遵道路交通安
    全規則之規定駕駛，危及道路用路人之安全，並因此造成被害人死亡，惟其素無
    前科，且於事發後自首犯行，但尚未與被害人之家屬達成和解等一切情狀，量處
    如主文第二項所示。
三、被告經合法傳喚，無正當理由不到庭，爰不待其陳述，逕行判決，併此敘明。
據上論結，應依刑事訴訟法第三百六十九條第一項前段、第三百六十四條、第二百九
十九條第一項前段、第三百七十一條，刑法第二百七十六條第二項、第六十二條前段
，道路交通管理處罰條例第八十六條第一項，罰金罰鍰提高標準條例第一條前段，判
決如主文。
本案經檢察官彭坤業到庭執行職務。
中      華      民      國      九十一      年    十一      月    十九  日
                            台灣高等法院交通法庭
                                  審判長法  官  陳  貽  男
                                        法  官  李  世  貴
                                        法  官  陳  憲  裕
右正本證明與原本無異。
如不服本判決應於收受送達後十日內向本院提出上訴書狀，其未敘述上訴之理由者並
得於提起上訴後十日內向本院補提理由書（均須按他造當事人之人數附繕本）。
                                        書記官  劉  育  妃
中    華    民    國      九十一    年    十一      月      二十        日
附錄本案論罪科刑法條全文
刑法第二百七十六條第二項
從事業務之人，因業務上之過失犯前項之罪者，處五年以下有期徒刑或拘役，得併科
三千元以下罰金。
